【裁判字號】    98,消債更,1128
【裁判日期】    980922
【裁判案由】    聲請更生程序
【裁判全文】
臺灣高雄地方法院民事裁定          98年度消債更字第1128號
聲  請  人
即  債務人  甲○○
代  理  人  徐豐益律師
上列當事人因消費者債務清理事件聲請更生，本院裁定如下：
    主  文
聲請駁回。
聲請費用由聲請人負擔。
    理  由
一、聲請意旨略以：聲請人即債務人前未曾依「中華民國銀行公
    會會員辦理消費金融案件無擔保債務協商機制」請求共同協
    商債務清償方案，於本件聲請更生前，經向最大債權金融機
    構即花旗商業銀行股份有限公司（下稱花旗銀行）申請前置
    協商，未能達成可行之協商方案，雙方協商不成立。而聲請
    人對金融機構因消費借貸所負之債務計達新臺幣（下同）
    2,427,354 元，惟聲請人96年度收入僅有67,030元，尚須扶
    養女兒宋婉旖，每月必要支出即高達22,433元（含手機電信
    費765 元、市內電話費273 元、自來水費326 元、電費
    1,161 元、伙食費6,000 元、收視費500 元、油費500 元、
    ADSL費用1,608 元、瓦斯費300 元、房貸11,000元），入不
    敷出，實有不能清償債務之情事，而聲請人所負無擔保或無
    優先權之債務總額並未逾12,000,000元，復未經法院裁定開
    始清算程序或宣告破產，爰依法聲請裁定准予更生等語。
二、按「為使負債務之消費者得依本條例所定程序清理其債務，
    以調整其與債權人及其他利害關係人之權利義務關係，保障
    債權人之公平受償，謀求消費者經濟生活之更生及社會經濟
    之健全發展，特制定本條例。」、「債務人不能清償債務或
    有不能清償之虞者，得依本條例所定更生或清算程序，清理
    其債務」，消費者債務清理條例第3 條定有明文。是消費者
    債務清理條例之立法，其中心思想乃認陷於經濟上困境之消
    費者若任其於惡性循環之債務窘境中自生自滅，其將衍生嚴
    重之社會問題，致難以維持安定之社會經濟秩序，故有予之
    分別情形依更生或清算之程序清理其債務之必要，藉以妥適
    調整其與各相關債權人等間之權利義務關係，以謀求消費者
    經濟生活之更生機會，從而健全社會經濟發展。惟私法上之
    債之關係，係以當事人間之信賴關係為基礎，為社會經濟組
    織之重要支柱。當事人於以法律行為追求自己之利益之際，
    亦應顧及對方之利益，並考量債權債務在社會上之作用，本
    於誠實及信用之原則，行使其債權及履行其債務。故債務人
    之消費者欲以上開條例為其所負義務之調整者，自應本於誠
    信原則之本旨，僅在其不能清償債務或有不能清償之虞而使
    其陷於經濟上之困境時始得准許之，以避免其藉此善意之立
    法而惡意圖謀減免債務，致使社會陷於道德之危險，並因此
    使信用緊縮而造成社會經濟之動盪。又聲請更生或清算不合
    程式或不備其他要件者，法院應以裁定駁回之，但其情形可
    以補正者，法院應定期間先命補正，消費者債務清理條例第
    8 條亦有明定。
三、經查：
(一)聲請人所陳負有上開債務及前置協商不成立等事實，業據其
    提出財產及收入狀況說明書（見本院卷第16頁至第17頁）、
    財團法人金融聯合徵信中心當事人綜合信用報告（見本院卷
    第9 頁至第15頁）、債權人清冊（見本院卷第20頁至第21
    頁）及花旗銀行97年9 月4 日陳報狀（見本院卷第104 頁）
    在卷可憑，堪信為真。又聲請人名下有位於高雄市○○區○
    ○路338 號6 樓之3 房地，經鑑價價值2,310,000 元，有上
    開房地之登記謄本、聲請人財產歸屬資料清單及本院98年8
    月6 日雄院高98司執丞字第19242 號函附卷足參（見本院卷
    第8 頁、第44頁至第45頁），且聲請人就上開不動產不與貸
    款銀行即花旗銀行訂定自用住宅特別條款，亦經聲請人陳報
    在卷（見本院卷第64頁），則將上開房地變價後用以清償聲
    請人所積欠之債務2,427,354 元後，聲請人僅餘債務117,35
    4 元。
(二)次查，聲請人97年度綜合所得稅之所得紀錄為零，固有其97
    年度綜合所得稅財產所得資料清單可憑（見本院卷第18頁）
    ，惟聲請人前以本院97年度消債更字第601 號案件聲請更生
    程序時，自承擔任美髮師，97年3 月至5 月、7 月至9 月之
    薪資所得分別為30,833元、28,232元、28,915元、29,533元
    、29 ,316 元、28,915元，換算其97年度之平均每月所得為
    29,291元乙情，業經本院調取上開卷宗核閱屬實，並有該案
    裁定附卷可參，聲請人於本件聲請程序並未敘明有失業致無
    收入之情，自應以聲請人97年度之平均月收入29,291元評估
    其還款能力。又聲請人雖陳稱須扶養女兒宋婉旖，然因宋婉
    旖已經成年，且96年度亦有申報執行業務所得24,000元，顯
    係有謀生能力之人，即不符合受扶養之要件，聲請人既已負
    擔高額債務，縱實際有支付宋婉旖扶養費，亦不得列為必要
    支出項目。再者，聲請人陳報每月必要支出包含房屋貸款
    11,000 元 ，惟此乃屬聲請人之債務，因債務人之財產為全
    體債權人之總擔保，並無優先清償此特定債務使其他債務劣
    後清償之理，自不得將之列為聲請人每月必要支出項目。則
    扣除房貸後，聲請人所陳每月必要支出為11,433元，與內政
    部所公告98年度高雄市每人每月最低生活費用11,309元相去
    無幾，應無奢侈浪費情事，堪認聲請人每月必要支出費用為
    11,433元。
(三)承上所述，以聲請人每月收入29,291元扣除必要支出11,433
    元後，尚餘17,858元，可供用以償還所餘債務117,354 元，
    應無任何困難可言，且目前金融機構為減輕債務人還款負擔
    ，推行個別一致性債務協商機制，最優惠可提供債務零利率
    之分期還款方案，倘聲請人將來循此途徑，即可大為減輕利
    息負擔而將每月所餘款項用以清償債務本金，僅7 個月時間
    即可還清所有債務，自難認聲請人有不能清償債務或不能清
    償之虞之情事。
四、綜上所述，聲請人既有工作收入，且其收入扣除其每月必要
    支出後，並無不能清償債務或不能清償之虞之情事，其聲請
    既不符合消費者債務清理條例第3 條所定要件，且此要件欠
    缺又屬無從補正，依上揭條文意旨，自應駁回其更生之聲請
    ，爰裁定如主文。
五、依消費者債務清理條例第11條第1 項、第8 條前段、第15條
    ，民事訴訟法第78條、第95條，裁定如主文。
中    華    民    國    98    年    9     月    22    日
                民事第六庭    法      官  林書慧
上為正本係照原本作成
如不服本裁定，應於裁定送達後10日內，以書狀向本院提出抗告
，並繳納抗告費新臺幣1千元
中    華    民    國    98    年    9     月    22    日
                              書  記  官  莊豐源


司法院資訊處製作；財團法人民間司法改革基金會備份。
